【裁判字號】    92,訴,822
【裁判日期】    920811
【裁判案由】    違反電業法等
【裁判全文】
臺灣臺北地方法院刑事判決                          九十二年度訴字第八二二號
    公  訴  人  臺灣臺北地方法院檢察署檢察官
    被      告  乙○○  男  三.
右列被告因違反電業法案件，經檢察官聲請簡易判決處刑（九十一年度偵字第一三二
七五號），本院改適用通常程序，判決如左：
    主      文
乙○○共同連續行使偽造公文書，足以生損害於公眾，處有期徒刑壹年貳月，緩刑
年。扣案電度表上偽造之檢定封鉛壹只沒收之。
    事      實
一、乙○○自民國九十年四月間之某日起至九十一年六月間之某日止，在臺北市松山
    區○○○路○段十六號該址經營「超級水族館」，並使用向屬公營事業機關之臺
    灣電力股份有限公司（下稱臺電公司）申請之電度表，為圖減省電費之支出，竟
    於九十一年四月間，與一名自稱「陳先生」之姓名、年籍不詳成年男子共同基於
    損壞公務員委託第三人掌管文書、偽造公文書及竊電之犯意聯絡及行為分擔，並
    基於意圖為自己不法所有之概括犯意，以每次新臺幣（下同）二千元之代價，委
    請「陳先生」先後於九十一年四月二十五日前之某日、時及同年六月二十五日前
    之某日、時，擅自撬開該處之電度表（電號：00000000號、表號：00
    000000號）上刻有臺電字樣之封印鎖（未達毀損之程度）；並拔除已隨同
    出租之電度表由用戶保管，經濟部商品檢驗局委託財團法人臺灣大電力研究試驗
    中心所製作用以表示電度表經檢定合格之檢定鉛封（一面印有「同」字，另一面
    則為封印鉗之編號）一只，予以毀棄，而打開該電度表之端子蓋，將其上之計量
    指數倒撥，復將臺電公司封印鎖再行插回，另將事先偽造之印有「臺電」字樣之
    檢定鉛封之公文書利用膠水黏合之方式，繫回該電度表而行使之，以此損壞或改
    變電度表、無效電力計、其他計電器之構造以外之方法使該電度表失效不準，而
    達減少電費支出之目的，足以生損害於經濟部商品檢驗局對電度表檢定管理及臺
    電公司對電量計算之正確性。迄同年六月二十七日下午三時五分許，經臺電公司
    臺北市區營業管理處用電稽查員甲○○會同員警在上址當場查獲，並扣得含上開
    偽造檢定封鉛之電度表一具，而悉上情。嗣經依電業法第七十三條規定估算結果
    ，乙○○計以上開方式竊取二十五萬六千六百七十七元之電費。
二、案經甲○○告發由臺北市政府警察局松山分局移送臺灣臺北地方法院檢察署檢察
    官偵查後聲請簡易判決處刑，本院改適用通常程序審理。
    理      由
一、訊據被告乙○○固坦承其所經營之「超級水族館」之電度表有經倒撥及更換檢定
    鉛封之事實，惟矢口否認有何犯行，辯稱：「陳先生」是來推銷省電裝置，伊不
    「陳先生」如何處理云云。惟查，右開犯罪事實業據證人即臺電公司用電稽查員
    甲○○於檢察官偵查、本院審理中證述屬實，並有臺電公司用電實地調查書、臺
    電公司用電度數紀錄表各乙紙在卷可參。而扣案之電度表之封印鎖確有被撬開再
    插回之痕跡，所附真正檢定封鉛已不存在，取而代之者係偽造之檢定封鉛，且電
    度表計量器指數確遭倒撥，致電度表計量失準等節，有扣案之電度表可憑，並有
    臺電公司臺北市區營業處九十一年十月二十三日北市區費稽字第九一一○－○五
    三六號函在卷可稽，復經臺灣臺北地方法院檢察署檢察官及本院勘驗屬實，有勘
    驗筆錄及審理筆錄在卷可參。再參以被告坦承「陳先生」有告知可以省電，伊有
    支付二千元予「陳先生」，且電費確實有減少等語，其與「陳先生」有犯意聯絡
    及行為分擔，應堪認定。所辯無非事後卸責之詞，要無可採，本件事證已臻明確
    ，被告犯行堪以認定，應予依法論科。
二、按電度表上所裝置之檢定封鉛及其上之「同」字乃經濟部商品檢驗局委託財團法
    人臺灣大電力研究試驗中心所製作，用以表示該電度表經檢定合格加封，而為表
    示一定用意之符號，依刑法第二百二十條第一項規定，應以同法第二百十一條之
    公文書論。又臺電公司為公營事業機關，其從事公司職務之人員，應認為刑法上
    所稱之公務員，該檢定封鉛已隨同出租之電度表，由用戶保管，如加以毀壞，即
    應成立同法第一百三十八條毀壞公務員委託第三人掌管之文書罪。被告將真正之
    檢定封鉛毀棄而開啟電度表，並撥動電度表，再將偽造之檢定封鉛繫回而行使之
    ，使臺電公司未能正確計算用電量，自足以生損害於公眾，核其所為，係犯刑法
    第二百十六條、第二百十一條行使偽造公文書罪、第一百三十八條毀棄公務員委
    託第三人掌管之文書罪及電業法第一百零六條第三款以其他方法使電度表失效不
    準之竊電罪。又依刑法第三百二十三條之規定，電氣關於該（竊盜）章之罪以動
    產論，惟被告竊取電流之竊盜行為因與電業法第一百零六條第三款間，有普通法
    與特別法之關係，依特別法優於普通法之原則，自應適用電業法第一百零六條第
    三款之罪處斷。被告偽造公文書之低度行為經行使之高度行為所吸收，不另論罪
    。其與「陳先生」間，有犯意聯絡及行為分擔，應論以共同正犯。其先後二次行
    使偽造公文書、竊電犯行，時間緊接，所犯係構成要件相同之罪名，均應依連續
    犯規定，論以一罪，並加重其刑。所犯上開三罪間，有手段、目的之牽連關係，
    應從一重之連續行使偽造公文書罪處斷。聲請簡易判決處刑書之犯罪事實欄雖未
    敘及被告行使偽造公文書部分之犯行，惟該部分與已敘及部分，有牽連犯之裁判
    上一罪關係，為起訴（聲請簡易判決處刑）效力所及，本院自應併予審究。爰審
    酌被告竊取之電費達二十五萬餘元，惟其尚無前科，有臺灣高等法院被告全國前
    案紀錄表一只在卷可按，且已償還臺電公司損害，經證人甲○○於審理中陳明無
    誤，及其犯罪之動機、目的、手段等一切情狀，量處如主文所示之刑。另被告未
    曾有期徒刑以上刑之宣告，有前開前案紀錄表可查，徒因一時失慮致罹刑章，事
    後深表悔悟，並依臺電公司之要求賠償電費，歷此教訓當知所警惕，信無再犯之
    虞，併予宣告緩刑三年，以勵自新。末查，扣案偽造之檢定封鉛為供被告犯罪所
    用之物，且屬其所有，併予宣告沒收；至該電度表係屬臺電公司所有，無從宣告
    沒收。
三、公訴意旨另略以：被告損壞該電度表上之封印鎖，亦涉刑法第一百三十八條毀棄
    務員委託第三人掌管之文書罪嫌云云。惟查，扣案電度表上之封印鎖僅被撬開，
    然並未損壞，功能仍然存在乙節，經本院於審理中當庭堪驗屬實，並經證人甲○
    ○證述明確，與刑法第一百三十八條之毀棄、損壞或致令不堪用者之要件尚屬有
    別，本應就此部分為無罪之諭知，然因公訴人認被告此部分若有罪，與前開論罪
    部分有牽連犯之裁判上一罪關係，爰不另為無罪之諭知，附此敘明。
據上論斷，應依刑事訴訟法第四百五十二條、第二百九十九條第一項前段，電業法第
一百零六條第三款，刑法第十一條前段、第二十八條、第五十六條、第二百二十條第
一項、第二百十六條、第二百十一條、第一百三十八條、第五十五條、第七十四條第
一款，罰金罰鍰提高標準條例第一條前段，判決如主文。
本案經檢察官陳正芬到庭執行職務
中      華      民      國    九十二    年      八      月     十一     日
                                      臺灣臺北地方法院刑事第八庭
                                          法  官  宋  松  璟
右正本證明與原本無異。
如不服本判決，應於判決送達後十日內向本院提出上訴狀（應抄附繕本）。告訴人或
被害人如對於本判決不服者，應具備理由請求檢察官上訴，其上訴期間之計算係以檢
察官收受判決正本之日期為準。
                                          書記官  楊  文  祥
中      華      民      國    九十二    年      八      月     十四     日
參考法條：
中華民國刑法第二百一十六條
 (行使偽造變造或登載不實之文書罪)
行使第二百十條至第二百十五條之文書者，依偽造、變造文書或登載不實事項或使登
載不實事項之規定處斷。
中華民國刑法第二百一十一條
 (偽造變造公文書罪)
偽造、變造公文書，足以生損害於公眾或他人者，處一年以上七年以下有期徒刑。
中華民國刑法第一百三十八條
(妨害職務上掌管之文書物品罪)
毀棄、損壞或隱匿公務員職務上掌管或委託第三人掌管之文書、圖畫、物品，或致令
不堪用者，處五年以下有期徒刑。
中華民國刑法第二百二十條
在紙上或物品上之文字、符號、圖畫、照像，依習慣或特約，足以為表示其用意之證
明者，關於本章及本章以外各罪，以文書論。
錄音、錄影或電磁紀錄，藉機器或電腦之處理所顯示之聲音、影像或符號，足以為表
示其用意之證明者，亦同。
稱電磁紀錄，指以電子、磁性或其他無法以人之知覺直接認識之方式所製成之紀錄，
而供電腦處理之用者。
電業法第一百零六條
(罰則 (二) ----竊電)
有左列行為之一者為竊電，處五年以下有期徒刑、拘役或五百元以下罰金：
一  未經電業供電，而在其供電線路上私接電線者。
二  繞越電度表或其他計電器，損壞或改動表外之線路者。
三  損壞或改變電度表、無效電力計、其他計電器之構造，或以其他方法使其失效不準
    者。
四  在電價較低之線路上，私接電價較高之電器者。
五  包燈用戶，在原定電燈盞數及瓦特數以外，私自增加盞數或瓦特數者。
六  電力用戶，在原申請馬力數、瓩數或仟伏安數以外，私自增加馬力數瓩數或仟伏安
    數者。


司法院資訊處製作；財團法人民間司法改革基金會備份。
